【裁判字號】    98,易,395
【裁判日期】    980908
【裁判案由】    竊佔
【裁判全文】
臺灣宜蘭地方法院刑事判決               98年度易字第395號
公  訴  人  臺灣宜蘭地方法院檢察署檢察官
被      告  乙○○
上列被告因犯竊佔案件，經檢察官聲請簡易判決處刑（98年度偵
字第1875號），本院簡易庭認不宜逕以簡易判決處刑，改移送本
院依通常程序審理，本院裁定適用簡式審判程序，判決如下：
    主  文
乙○○犯竊佔罪，處有期徒刑肆月，如易科罰金，以銀元參佰元
即新臺幣玖佰元折算壹日，減為有期徒刑貳月，如易科罰金，以
銀元參佰元即新臺幣玖佰元折算壹日。緩刑貳年。
    犯 罪 事 實
一、乙○○明知宜蘭縣頭城鎮頭城大橋下之橋墩、橋下土地及位
    於宜蘭縣宜蘭市○○路41號旁之路邊道路，均非其所有之不
    動產，且對於上開土地並無合法使用權源，竟意圖為自己不
    法之利益，於民國94年間某日起，在宜蘭縣頭城鎮頭城大橋
    下之橋墩釘置固定之支架放置抬棺木之大龍，並於宜蘭縣頭
    城鎮頭城大橋橋下土地及宜蘭縣宜蘭市○○路41號旁之路邊
    道路放置棺木原料，而竊佔上開土地，嗣為警於98年4月7日
    接獲檢舉後循線查獲，乙○○遂於98年5月11日將上開竊佔
    不動產上之物品清除。
二、案經宜蘭縣政府警察局礁溪分局報請臺灣宜蘭地方法院檢察
    署檢察官偵查起訴。
    理  由
一、上開犯罪事實，業據被告於本院審理時坦承不諱，並經證人
    甲○○證述明確，復有現場照片在卷可稽，核均與被告前開
    任意性自白之事實相符，自堪信為真實。綜上所述，本件事
    證明確，被告竊佔犯行堪以認定，應依法論科。
二、查被告行為後，前於94年2月2日修正公布之刑法，已自95年
    7月1日起施行，修正後刑法第2條之規定，乃係關於新舊法
    比較適用之準據法，其本身無關行為可罰性要件之變更，故
    於95年7月1日刑法修正施行後，如有涉及比較新舊法之問題
    ，即應逕依修正後刑法第2條第1項規定，為「從舊從輕」之
    比較（最高法院95年度第8次刑事庭會議決議意旨參照）。
    經查：
（一）刑法第320條第2項雖未修正，然於上開刑法及其施行法修
      正施行前，依罰金罰鍰提高標準條例第1條前段規定，刑
      法第320條第2項所定罰金刑部分之法定刑度為銀元500元
      以下係提高為銀元5000元即新臺幣15000元以下，最低刑
      度則依修正前刑法第33條第5款規定，均為銀元1元即新臺
      幣3元以上。嗣因刑法施行法第一條之一已增訂：「中華
      民國九十四年一月七日刑法修正施行後，刑法分則所定罰
      金之貨幣單位為新臺幣；九十四年一月七日刑法修正時，
      刑法分則編未修正之條文定有罰金者，自九十四年一月七
      日刑法修正施行後，就其所定數額提高為三十倍，但七十
      二年六月二十六日至九十四年一月七日新增或修正之條文
      ，就其所定數額提高為三倍。」，而此規定因屬前揭罰金
      罰鍰提高標準條例第1條但書所稱「法律已依一定比率規
      定罰金或罰鍰之數額或倍數」之情形，自應優先適用；又
      修正後刑法第33條第5款亦已將罰金刑調整為新臺幣1000
      元以上，以百元計算，是比較修正前後刑度結果，修正後
      之規定對被告並非較為有利，應適用修正前之規定。
（二）修正後刑法第41條第1項前段有關易科罰金折算標準之規
      定為：「犯最重本刑為五年以下有期徒刑以下之刑之罪，
      而受六個月以下有期徒刑或拘役之宣告者，得以新臺幣一
      千元、二千元或三千元折算一日，易科罰金。」，而修正
      前同條項就易科罰金之折算標準係規定：「得以一元以上
      三元以下折算一日，易科罰金」，再依修正前罰金罰鍰提
      高標準條例第2條（現已刪除）之規定，就其原定數額提
      高為100倍折算1日，即係以銀元100元、200元、300元折
      算1日，折算為新臺幣幣值後，則為以新臺幣300元、600
      元、900元折算1日。是比較修正前後之易科罰金折算標準
      ，自以行為時即修正前之規定，較有利於被告。本案既仍
      適用修正前刑法第41條第1項前段之規定，定被告易科罰
      金之折算標準，自仍應適用修正前罰金罰鍰提高標準條例
      第2條之規定提高折算之罰金數額，併此敘明，且為免與
      刑法第41條第1項修正施行後所定易科罰金折算標準改採
      新臺幣計算產生混淆誤解起見，另引用現行法規所定貨幣
      單位折算新臺幣條例第2條明定易科罰金折算標準及折算
      新臺幣之數額，以資明確。
（三）依修正前刑法第74條第1款之規定，受2年以下有期徒刑、
      拘役或罰金之宣告，且「前未曾受有期徒刑以上刑之宣告
      」者，如認為以暫不執行為適當者，始得宣告2年以上5年
      以下之緩刑。修正後刑法第74條第1項第1款則規定受2年
      以下有期徒刑、拘役或罰金之宣告，且「前未曾因故意犯
      罪受有期徒刑以上刑之宣告」者，如認為以暫不執行為適
      當者，即得宣告2年以上5年以下之緩刑。然因修正後同條
      第2項另增列「緩刑宣告，得斟酌情形，命犯罪行為人為
      下列各款事項：(1)向被害人道歉。(2)立悔過書。(3)向被害
      人支付相當數額之財產或非財產上之損害賠償。(4)向公庫
      支付一定之金額。(5)向指定之政府機關、政府機構、行政
      法人、社區或其他符合公益目的之機構或團體提供40小時
      以上240小時以下之義務勞務。(6)完成戒癮治療、精神治
      療、心理輔導或其他適當之處遇措施。(7)保護被害人安全
      之必要命令。(8)預防再犯所為之必要命令。」之規定，是
      比較新舊法之結果，修正前刑法即行為時法有利於被告，
      應適用修正前刑法。
三、核被告所為，係犯刑法第320條第2項之竊佔罪。爰審酌被告
    竊佔之動機、手段、所生之損害，及其智識程度、犯罪後之
    態度等一切情狀，量處如主文所示之刑，並諭知易科罰金之
    折算標準。查被告犯罪之時間，係在96年4月24日之前，依
    中華民國九十六年罪犯減刑條例第2條第1項第3款、第7條、
    第9條之規定，應減其宣告刑2分之1，並依法諭知其宣告刑
    及減得之刑，並諭知易科罰金之折算標準。查被告前未曾受
    有期徒刑以上刑之宣告，有卷附臺灣高等法院被告前案紀錄
    表可按，其因一時失慮而犯罪，且於事後業已將竊佔不動產
    上之物品清除，經此起訴審判，當知所警惕，信無再犯之虞
    ，本院認所宣告之刑以暫不執行為適當，爰併諭知緩刑2年
    ，以啟自新。
據上論斷，應依刑事訴訟法第299條第1項前段，刑法第2條第1項
前段、第320條第2項、第1項，修正前刑法第41條第1項前段、第
74條第1項第1款，修正前罰金罰鍰提高標準條例第2條，現行法
規所定貨幣單位折算新臺幣條例第2條，中華民國九十六年罪犯
減刑條例第2條第1項第3款、第7條、第9條，判決如主文。
本案經檢察官張立言到庭執行職務
中    華    民    國    98    年    9     月     8    日
                  刑事第三庭法  官  鄭貽馨
以上正本證明與原本無異。
如不服本判決應於收受送達後十日內向本院提出上訴書狀，並應
敘述具體理由；其未敘述上述理由者，應於上訴期間屆滿後二十
日內向本院補提理由書(均須按他造當事人之人數附繕本)「切勿
逕送上級法院」。
                            書記官  高雪琴
中    華    民    國    98    年    9     月    8     日
附錄本案論罪科刑法條全文：
中華民國刑法第320條
意圖為自己或第三人不法之所有，而竊取他人之動產者，為竊盜
罪，處 5 年以下有期徒刑、拘役或 5 百元以下罰金。
意圖為自己或第三人不法之利益，而竊佔他人之不動產者，依前
項之規定處斷。
前二項之未遂犯罰之。


司法院資訊處製作；財團法人民間司法改革基金會備份。
